臺灣新竹地方法院刑事判決
109年度交易字第624號
公  訴  人  臺灣新竹地方檢察署檢察官
被      告  郭嘉淇


選任辯護人  吳宜星律師
上列被告因過失傷害案件，經檢察官聲請以簡易判決處刑（109
年度偵字第 1752號），本院受理後，認不宜依簡易判決處刑（1
09年度竹北交簡字第491號），改適用通常訴訟程序審理，判決
如下：
    主  文
郭嘉淇犯過失傷害罪，處拘役參拾日，如易科罰金，以新臺幣
壹仟元折算壹日。 
    事  實
一、郭嘉淇於民國108年8月5日晚間7 時21許，駕駛車牌號碼000
    0-00號自用小客車，沿新竹縣竹北市福興路由東往西方向行
    駛，行經福興路與縣政九路交岔路口欲右轉縣政九路時，本
    應注意兩車並行之間隔，隨時採取必要之安全措施，且當時
    天候晴，夜間有照明，視距良好，柏油路面乾燥無缺陷，並
    無不能注意之情事，竟疏未注意而貿然右轉縣政九路，適有
    徐丞志駕駛車牌號碼000-0000號普通重型機車沿福興路由東
    往西方向直行，亦疏未注意車前狀況而直行至前開交岔路口
    時見狀閃避不及，致撞及郭嘉淇駕駛之上開自用小客車，因
    而人車倒地，致徐丞志受有左前額、左肩、左手、左髖及左
    膝挫擦傷及腦震盪症狀（暈眩、短暫記憶喪失）等傷害，郭
    嘉淇於肇事後尚未經有偵查犯罪職權之機關或公務員發覺前
    ，主動向前往處理事故現場之員警坦承肇事，自首並接受裁
    判。
二、案經徐丞志訴由新竹縣政府警察局竹北分局報請臺灣新竹地
    方檢察署檢察官偵查後聲請簡易判決處刑。
    理  由
壹、證據能力：
一、按被告以外之人於審判外之言詞或書面陳述，除法律有規定
    者外，不得作為證據。被告以外之人於審判外之陳述，雖不
    符刑事訴訟法第159條之1至第159條之4之規定，而經當事人
    於審判程序同意作為證據，法院審酌該言詞陳述或書面陳述
    作成時之情況，認為適當者，亦得為證據，刑事訴訟法第15
    9條第1項、第159條之5第1項分別定有明文。查本件判決所
    引證據屬傳聞證據部分，被告郭嘉淇及其辯護人就上開傳聞
    證據，於本院準備程序中均同意具證據能力（見本院交易卷
    第33頁），而本院審酌該等傳聞證據作成時之情況，並無違
    法取證及證明力過低之瑕疵，亦認以之作為證據為適當，依
    前揭規定說明，自得為證據。
二、本件其餘非供述證據，被告及其辯護人並未於本院言詞辯論
    終結前表示無證據能力，復查其取得過程亦無何明顯瑕疵，
    而認均具證據能力。
貳、實體部分：
一、認定犯罪事實所憑之證據及理由：
    訊據被告郭嘉淇固坦承於上開時、地，駕駛上開自用小客車
    右轉時與告訴人徐丞志所駕駛之上開普通重型機車發生碰撞
    ，告訴人並受有上開傷害，然矢口否認有何過失傷害犯行，
    並辯稱：我當時有顯示方向燈，而且有看後照鏡，我也不知
    道為何會發生車禍等語。經查：
  ㈠被告於上開時、地，駕駛上開自用小客車右轉時與告訴人所
    駕駛之上開普通重型機車發生碰撞，告訴人並受有左前額、
    左肩、左手、左髖及左膝挫擦傷及腦震盪症狀（暈眩、短暫
    記憶喪失）等傷害乙節，業據被告自承不諱（見本院簡易卷
    第54頁，本院交易卷第35頁），核與證人即告訴人徐丞志於
    警詢、檢察事務官詢問及本院審理中之證述相符（見偵查卷
    第4頁、第37頁背面至第38頁），此外，復有東元醫療社團
    法人東元綜合醫院乙種診斷證明書、道路交通事故現場圖、
    道路交通事故調查表㈠㈡、車牌號碼0000-00號之車輛詳細資
    料報表、證號查詢汽車駕駛人、事故現場照片、路口監視器
    翻拍照片、監視器畫面截圖等件在卷可佐（見偵查卷第7頁
    、第11頁至第13頁、第17頁至第18頁、第20頁至第28頁、第
    65頁至第67頁），並經本院當庭勘驗路口監視器畫面無訛（
    見本院交易卷第34頁至第35頁），此部事實可堪認定。
　㈡證人徐丞志於警詢中證稱：我當時由福興東路東往西方向最
    外側車道直行，我不記得被告駕駛在何車道，也沒注意到對
    方，就騎過去來不及反應就被撞到了等語（見偵查卷第4頁
    ）；於檢察事務官詢問時證稱：我當時是直行，被告要右轉
    ，就撞到了，被告是在我的左前方，距離我多遠我不記得，
    因為我有腦震盪，所以事故發生情形我已經記不清楚了等語
    （見偵查卷第37頁背面至第38頁）；末於本院審理中結證稱
    ：我當時是直行車，對於事故發生的經過我已經沒印象了，
    我在警詢中說的都是實在的等語（見本院交易卷第48頁至第
    50頁）。證人徐丞志因本案車禍確受有腦震盪伴有記憶喪失
    之傷害，已如前述，是其於檢察事務官及本院審理中就本件
    車禍發生之詳細經過表示不復記憶，應非虛妄，而依其警詢
    中之證述，可知其係駕駛上開重型機車直行行經肇事地點時
    ，無預警與駕駛上開自用小客車欲右轉之被告發生碰撞，而
    依本院當庭勘驗案發地點之監視器畫面，勘驗結果如附表所
    示，而被告所駕駛之自用小客車係車尾通過福興路上之停止
    線後，始開始向右側偏行準備右轉縣政九路，而告訴人所駕
    駛之上開重型機車出現在被告所駕駛自用小客車之右後方，
    二車並旋即發生碰撞，而自被告駕駛自用小客車開始右轉至
    本件車禍事發之過程歷時8秒鐘，循此脈絡觀之，證人徐丞
    志於警詢中所證稱其在直行福興路時，係無預警與欲右轉縣
    政九路之被告發生本件車禍乙節，應堪採信。
　㈢被告於檢察事務官詢問時陳稱：我要右轉時有顯示方向燈，
    也有注意右側之直行車，我沒有注意到徐丞志騎機車在我右
    側等語（見偵查卷第38頁）；於本院審理中則稱：我駕駛自
    小客車要右轉縣政九路時，有顯示方向燈，而且我在車輛還
    沒跨越福興路停止線時就開始顯示方向燈，並慢慢靠右等語
    （見本院交易卷第59頁）。然本案被告所駕駛之上開自用小
    客車係在車尾通過福興路停止線後，車頭始開始逐步向右偏
    移乙節，已據本院勘驗監視器無訛，已如前述，則被告上開
    於審理中所述過程，自與客觀事證不符，難以採信，而依其
    於檢察事務官詢問時所述，苟其有注意右側車身之直行機車
    ，何以未注意到告訴人所駕駛之上開普通重型機車以致發生
    碰撞，由是觀之，顯見被告並未注意右側行車動向及2車並
    行之間隔，即貿然右轉。
　㈣按汽車行駛時，駕駛人應注意車前狀況及兩車並行之間隔，
    並隨時採取必要之安全措施，道路交通安全規則第94條第3 
    項定有明文，此為汽車駕駛人應盡之注意義務。本件被告駕
    駛上開自用小客車於右轉時，若能注意與右側來車保持並行
    間隔，隨時採取必要之安全措施，即不至與告訴人駕駛之機
    車發生碰撞而肇事。而依當時天候晴，夜間有照明，視距良
    好，柏油路面乾燥無缺陷等情狀，有前開卷附之道路交通事
    故調查報告表㈠可佐，是客觀上並無不能注意之情事，被告
    竟疏未注意與右側來車保持並行間隔，隨時採取必要之安全
    措施後，即貿然右轉，致使駕駛上開重型機車沿福興路向由
    東往西直行駛至該處之告訴人，因閃避不及，兩車發生碰撞
    ，而肇致本件車禍事故，造成告訴人受有上開傷勢，足認被
    告就本案交通事故之發生確有過失駕駛行為，致釀事故，並
    導致告訴人受有上開傷害，其過失行為與告訴人所受之傷害
    結果之間，具有相當因果關係，至為灼然。另告訴人就其車
    禍發生前未注意到被告乙節，於警詢中供述甚明，已見前述
    ，則其顯然騎車未充分注意車前狀況，故告訴人就本件車禍
    之發生亦與有過失，惟此無解於被告過失責任之認定，併予
    說明。
　㈤至公訴人雖以勘驗結果中，被告駕駛上開自用小客車右轉時
    ，車尾燈之亮光始終未有變化，而認被告亦有未顯示右邊方
    向燈之過失，然本案監視器畫面尚非清晰，有監視器畫面截
    圖在卷可佐（見偵查卷第65頁至第67頁），則畫面中被告所
    駕駛自用小客車右轉時，車尾燈亮光未有變化乙節，亦不能
    排除為監視器之解析度不清晰所致，故尚難以此，即另認被
    告有未顯示右邊方向燈光之過失。
　㈥被告雖辯稱：我當時有顯示方向燈，而且有看後照鏡，我也
    不知道為何會發生車禍等語，然本案被告之駕駛行為存有過
    失乙節，已如前述，被告上開所辯核為卸責之詞，不足採信
    。
　㈦辯護人雖為被告辯護稱：被告係於車尾跨越福興路停等線後
    ，始開始向右偏行欲右轉縣政九路，而告訴人所駕駛之機車
    位置上為後車，本件無兩車並行之狀況，而告訴人為後車，
    更應注意車前狀況，本案實係因告訴人未注意車前狀況以致
    肇事等語；惟查，告訴人所駕駛機車出現在畫面時，並非全
    然在被告所駕駛上開自用小客車車尾後，有監視器翻拍畫面
    在卷可佐（見偵查卷第65頁），則被告非不得透過觀看後照
    鏡，而發現告訴人所駕駛之重型機車在其右車尾處，是縱然
    被告與告訴人間非全然平行，尚不得以此，而反論被告無未
    注意兩車並行間隔之過失；另本案告訴人就車禍發生亦有過
    失已如前述，惟亦不得以告訴人之過失，而卸免被告之肇事
    責任，從而，辯護人上開所辯，實難為被告有利之認定。
　㈧綜上，本案事證已臻明確，被告犯行堪已認定，應依法論科
    。
二、論罪科刑：
  ㈠核被告郭嘉淇所為，係犯刑法第284條前段之過失傷害罪。起
    訴書雖漏未記載被告未注意二車並行間隔之過失，然此與已
    起訴部分為同一事實，本院自得併予審究，附此敘明。被告
    於車禍發生後，其過失傷害犯行尚未為有追訴權限機關之公
    務員發覺前，即在案發現場向到場處理車禍事故之警員表示
    其為肇事車輛駕駛人，自首而接受裁判之事實，有新竹縣政
    府警察局竹北分局警備隊道路交通事故肇事人自首情形紀錄
    表1 紙在卷可據（見偵查第19頁），爰依刑法第62條前段規
    定，減輕其刑。
  ㈡爰以行為人之責任為基礎，審酌被告駕駛汽車，本應謹慎注
    意遵守交通規則，竟疏未注意兩車併行之間隔，即貿然右轉
    ，因而致告訴人受有上開所載之傷害，告訴人亦與有過失，
    兼衡被告犯罪後否認犯行，且未能與告訴人達成和解，自述
    專科肄業智識程度及目前無業之生活狀況（見本院交易卷第
    60頁），並參酌告訴人之傷勢等一切情狀，量處如主文所示
    之刑，並諭知易科罰金折算標準。
據上論斷，應依刑事訴訟法第452條、第299條第1項前段，判決
如主文。
本案經檢察官楊仲萍聲請簡易判決處刑，檢察官孫立婷到庭執行
職務。
中　　華　　民　　國　　110 　年　　1 　　月　　25　　日
                  刑事第七庭  法　官  華澹寧　
以上正本證明與原本無異。　　　　　　　　　
如不服本判決應於收受判決後20日內向本院提出上訴書狀，並應
敘述具體理由。其未敘述上訴理由者，應於上訴期間屆滿後20日
內向本院補提理由書(均須按他造當事人之人數附繕本)「切勿逕
送上級法院」。
中　　華　　民　　國　　110 　年　　1 　　月　　25　　日
                              書記官  吳羽君
附表：
    勘驗標的       勘驗結果    所在卷頁位置 108年8月5日新竹縣竹北市福興東路與縣政九路口之監視錄影光碟 19：21：05~19：21：07 畫面一開始，畫面上方車輛停止在停止線後方，橫向車道雙向之車輛向前行駛。  19：21：08～19：21：09 畫面右上方外側車道上出現一輛銀色自用小客車（下稱A 車）在外側車道，A車車頭越過停止線，A車車尾越過停止線時向右偏行，過程中，A 車之車尾燈之亮光並未有變化，A 車右後方出現一台機車（下稱B 車）向前直行，跟在A 車之右後方。 19：21：09～19：21：15  A車向右轉，B車撞擊A車右側倒地向前滑行，B車駕駛亦向前滑行倒在馬路上，A車停在B車及B車駕駛後方。  19：21：15 畫面停止。  本院交易卷第34頁至第35頁 



附錄本案論罪科刑法條全文：
刑法第284條
因過失傷害人者，處1年以下有期徒刑、拘役或10萬元以下罰金
；致重傷者，處3年以下有期徒刑、拘役或30萬元以下罰金。